【裁判字號】    97,交抗,166
【裁判日期】    970430
【裁判案由】    聲明異議
【裁判全文】
臺灣高等法院高雄分院刑事裁定         97年度交抗字第166號
抗  告  人  交通部公路總局高雄區監理所
法定代表人  甲○○
受 處 分人  乙○○
上列抗告人因違反道路交通管理處罰條例聲明異議案件，不服臺
灣高雄地方法院中華民國97年3 月17日裁定（97年度交聲字第47
4 號），提起抗告，本院裁定如下：
    主  文
抗告駁回。
    理  由
一、抗告意旨詳如附件抗告書所載（如附件）。
二、異議意旨略以：異議人即受處分人乙○○於民國97年2 月23
    日晚上8 時30分許，酒後駕駛車號VC-0133 號自小客車，行
    經高雄縣鳳山市○○路與凱旋路口時，為警攔檢，測得呼氣
    中酒精濃度達每公升0.31毫克，遂予以製單舉發，嗣原處分
    機關乃依道路交通管理處罰條例第35條第1 項第1 款，裁處
    異議人吊扣駕駛執照12個月，惟異議人為普通大貨車駕駛，
    沒有自小客車駕照可供吊扣，倘吊扣普通大貨車駕駛執照，
    將影響異議人全家生計，爰依法聲明異議，請求撤銷關於吊
    扣駕駛執照12個月之處分等語。
三、經查：
  (一)按汽車駕駛人，駕駛汽車經測試檢定有酒精濃度超過規定標
    準者，處新臺幣1 萬5 千元以上6 萬元以下罰鍰，並當場移
    置保管該汽車及吊扣其駕駛執照1 年」，道路交通管理處罰
    條例第35條第1 項第1 款著有明文。次按修正前道路交通管
    理處罰條例第68條規定：「汽車駕駛人，因違反本條例及道
    路交通安全規則之規定，受吊扣或吊銷駕駛執照處分時，吊
    扣或吊銷其持有各級車類之駕駛執照」。惟上開道路交通管
    理處罰條例第68條業於94年12月14日修正，並自95年3月1日
    施行，修正後之道路交通管理處罰條例第68條規定：「汽車
    駕駛人，因違反本條例及道路交通安全規則之規定，受吊銷
    駕駛執照處分時，吊銷其持有各級車類之駕駛執照」，且其
    修正立法理由略以：「原條文將違法或違規駕駛人所持有各
    級車類之駕駛執照一併吊扣或吊銷，失之過酷，影響人民工
    作及生活甚鉅，爰修正之」等語，故修正條文係將道路交通
    管理處罰條例第68條原有條文中之「吊扣或」3 字刪除，有
    立法院交通委員會94年10月5 日台立交字第0942400153號函
    附道路交通管理處罰條例第68條審查報告在立法院公報第94
    卷第70期第135 至138 頁可稽。則參照上開修正立法理由及
    立法經過，依修正後之條文，僅於受吊銷駕駛執照處分者，
    仍維持吊銷其持有各級車類之駕駛執照，至受吊扣駕駛執照
    處分者，則僅得吊扣其違法或違規當時所駕駛車輛之駕駛執
    照，不再吊扣其持有各級車類之駕駛執照甚明。
  (二)查本件異議人即受處分人於97年2 月23日晚上8 時30分許，
    酒後駕駛車號VC-0133 號自小客車，行經高雄縣鳳山市○○
    路與凱旋路口時，為警攔檢測得呼氣中酒精濃度達每公升
    0.31毫克，遂予製單舉發，嗣經原處分機關以異議人違規事
    實明確，依道路交通管理處罰條例第35條第1 項第1 款規定
    ，於97年2 月25日以高監自裁字第裁80-NO0000000號裁處異
    議人吊扣駕駛執照12個月等事實，為異議人所承認，並有高
    雄縣政府警察局高警交字第NO0000000 號舉發違反道路交通
    管理事件通知單、原處分機關上開裁決書各1 份附卷可稽（
    見原審卷第7-8 頁），是異議人於上開時、地酒後駕駛自用
    小客車之違規事實明確，堪以認定。
  (三)次查異議人即受處分人於本件酒後駕車違規時，並無自用小
    客車駕駛執照，僅有大貨車駕駛執照，而原處分機關上開裁
    決所指應吊扣之受處分人汽車駕駛執照，係指受處分人之大
    貨車駕駛執照等事實，有原處分機關違反道路交通管理事件
    不服裁決聲明異議案件移送書1 紙在卷足憑（見原審卷第2-
    3 頁）。揆諸前揭說明，異議人即受處分人既係駕駛自用小
    客車違反道路交通管理處罰條例第35條第1 項第1 款之規定
    ，於為吊扣駕駛人駕駛執照之處分時，自僅得吊扣異議人即
    受處分人違規時所駕駛該級車類之駕駛執照（自用一般小客
    車），以限制其繼續駕駛該級車類行駛道路之權利。並無得
    吊扣異議人即受處分人持有他級駕駛執照之依據，原處分機
    關以異議人即受處分人有上開違規行為，裁處吊扣異議人之
    大貨車駕駛執照，已難謂係適法之處分。又上開處置方式，
    雖可能產生無照駕駛之駕駛人，反而較有照駕駛之駕駛人，
    得受有無需受吊扣駕駛執照處罰利益之疑慮，然行政行為，
    採取之方法所造成之損害不得與欲達成目的之利益顯失均衡
    ，行政程序法第7 條定有明文，而若於上開情形下吊扣駕駛
    人各級車類之駕駛執照，雖可達成完全杜絕駕駛人繼續酒醉
    駕車之目的，惟亦同時造成剝奪駕駛人駕駛各級車類車輛之
    結果，甚而使職業駕駛人之生計遭受影響，而如此所造成之
    損害，已與欲達成目的之利益顯失均衡，且與前揭道路交通
    管理處罰條例第68條之修法意旨不相符合。
  (四)綜上所述，原處分以異議人即受處分人無自用小客車駕駛執
    照可供吊扣，而為吊扣異議人大貨車駕駛執照之處分，顯已
    逾越道路交通管理處罰條例之規範範圍，與法律保留原則相
    悖，所為處分即有未洽，是異議人即受處分人提出本件聲明
    異議，為有理由，原裁定將原處分機關此部分之處分予以撤
    銷，並諭知上開撤銷部分不罰，尚無違誤。抗告人仍執陳詞
    提起抗告，指摘原裁定不當，為無理由，應予駁回。
  (五)至於原處分另裁罰異議人即受處分人新台幣19500 元罰鍰及
    施以道安講習部分，並未經異議人即受處分人聲明異議，本
    院自不另論述，附此敘明。
四、據上論結，應依道路交通案件處理辦法第26條，刑事訴訟法
    第412條，裁定如主文。
中    華    民    國    97    年    4     月    30    日
                  刑事第八庭    審判長法  官  李炫德
                                      法  官  李政庭
                                      法  官  陳志銘
以上正本證明與原本無異。
不得再抗告。
中    華    民    國    97    年    4     月    30    日
                                      書記官  盧雅婷


司法院資訊處製作；財團法人民間司法改革基金會備份。
